臺灣屏東地方法院刑事判決　　　　　　　　　　　　　九十一年度易字第四三一號
　　公　訴　人　臺灣屏東地方法院檢察署檢察官
　　被　　　告　乙○○
右列被告因竊盜案件，經檢察官提起公訴（九十年度偵字第六四七五號），本院判決
如左：
     主  文
乙○○共同違反主管機關為保護水道，禁止在行水區內擅採砂石之規定，致生公共危
險，處有期徒刑肆月，如易科罰金，以參佰元折算壹日。
     事  實
一、乙○○明知位於屏東縣高樹鄉荖濃溪新南堤防ＮＯ：三一＋００處行水區內之砂
    石，非經河川管理機關之許可，不得擅採，竟與姓名年籍不詳、綽號「阿豐」之
    男子及另名亦不詳姓名年籍之挖土機司機，共同基於意圖為自己不法之所有之犯
    意聯絡，於民國（下同）九十年（起訴書誤繕為九十一年）七月二十九日晚間七
    時許，推由上開挖土機司機駕駛編號Ｃ一五０、型號ＳＵＭＴＴＯＭＯ四三０—
    三００型挖土機一部，夥同乙○○駕駛車號ＪＰ—六九六號營業用大貨車，前往
    前揭行水區內盜採砂石四十八立方公尺，使現場遺留長四公尺、寬四公尺、深三
    公尺之大型坑洞（實際位置如附件荖濃溪河川圖籍第三七號圖所示），而違反主
    管機關即經濟部制定公告之臺灣省河川管理規則第十五條第一項為保護河防安全
    禁止左列事項：「八、其他有礙於河防安全之行為者。」，並致生於汛期來臨時
    ，易造成水流漩渦、主流改道直衝堤防及堤防基礎因採砂坑位移而深刷、崩毀等
    公共危險。雖經濟部水利署第七河川局會同屏東縣警察局新南派出所員警，於同
    日晚間二十二時三分許（起訴書誤繕為五分許）前往上址查緝前，因乙○○及上
    開挖土機司機有所預警，即將前述大貨車、挖土機棄置於此，分別逃離現場，惟
    乙○○仍於同年十月五日為警循線逮獲。
二、案經屏東縣警察局里港分局報請臺灣屏東地方法院檢察署檢察官偵查起訴。
     理  由
一、右開事實，訊據被告乙○○於本院審理時固坦承當日有前往現場之事實，惟矢口
    否認有何在行水區內盜採砂石之情事，辯稱：伊與阿豐素不相識，因想增加額外
    收入，故當日阿豐電約伊於晚間七時許到現場載樹，伊才答應，詎知一到現場，
    ，車子就卡住不能動彈，現場又無人，伊始將車停於此處，先行離去云云。經查
    ，前開行水區內遭人盜採砂石四十八立方公尺，使現場遺留長四公尺、寬四公尺
    、深三公尺之大型坑洞，致生於汛期來臨時，易造成水流漩渦、主流改道直衝堤
    防及堤防基礎因採砂坑位移而深刷、崩毀等公共危險之事實，分據證人即經濟部
    水利署第七河川局丙○○、新南派出所員警甲○○於本院調查時證述甚詳，互核
    相符，並有上揭第七河川局九十一年四月二十九日水七管字第０九一五００三九
    八００號函暨同局執行違反水利法規現場取締紀錄各一紙、現場照片六張在卷可
    稽及有前述大貨車、挖土機扣案可憑，足堪認定，且現場實際位置暨盜採數量等
    ，亦經同局實地到場測量，製有如附件所示之複丈成果圖（即荖濃溪河川圖籍第
    三七號圖）一紙附卷可佐。次查，被告係與阿豐相約到場採取砂石一情，已據被
    告於警訊及偵訊時供承明確（見警卷第一頁反面、偵卷第十六頁、第二十三頁反
    面），且本件案發現場位在行水區內，距新南堤防直線距離約有一百八十公尺，
    有附件所示之圖可參，依常情，並無人在此栽種樹木或存有稀有、價值甚鉅之樹
    木之可能，是被告尚無誤認，而應阿豐之要求，來此載運樹木之理，足見其所辯
    係應阿豐之約而來此載運樹木一語，無非推諉之詞，不可採信，再者，現場查獲
    扣得之營業用大貨車一部，係被告所有，為被告所自承在卷，核與證人林國清於
    警訊時之證述相符，並有車籍作業系統—查詢認可資料一紙附卷可證，而查扣時
    該車並未陷在土裡而有不能動彈之情形，亦據證人丙○○、甲○○證述屬實在卷
    ，顯見被告所供係因車子卡住而將車停於此處云云，亦與事實不符，不可相信，
    從而，依上情綜合觀之，苟非被告在此盜採砂石，因突遇警來此查緝，為圖順利
    脫身逃逸，否則當不致任意將價值一、二百萬元之前開大貨車留置於此，況被告
    既自承當日因車子卡住而早於晚間七時三十分許離去現場一情，則依常理及參以
    該車之價值等情，被告自應立即聯絡救援，到場協助拖離，豈有任令該車停於此
    處近二小時半，猶不聞不問之理，足徵被告前詞所辯，無非卸責，要不足採，本
    案事證明確，被告犯行已堪認定。
二、按「主管機關為保護水道，應禁止左列事項：三、在行水區內擅採砂石、‧‧‧
    ‧。」，水利法第七十八條第一項第三款定有明文，本件主管機關即經濟部制定
    公告之台灣省河川管理規則第十五條第一項載明：為保護河防安全，禁止左列事
    項：「八、其他有礙於河防安全之行為者。」，而本件被告盜採砂石之結果，致
    生於汛期來臨時，易造成水流漩渦、主流改道直衝堤防及堤防基礎因採砂坑位移
    而深刷、崩毀等公共危險，有如前述，被告所為自屬有礙於河防安全者，故核其
    所為，係犯刑法第三百二十條第一項之竊盜罪及水利法第九十二條之一第一項後
    段之罪。公訴人於起訴書中雖未明確敘明被告犯有違反水利法之罪嫌，並引用前
    開水利法之規定，惟其既業於起訴書事實欄中載明被告係「在行水區內」盜採砂
    石，自屬已就被告違反水利法部分之犯行提起公訴，本院當應予以審理，並依職
    權補敘被告此部分犯行之犯罪經過情節，附此敘明。被告與綽號「阿豐」之人及
    另名姓名年籍不詳之挖土機司機間，有犯意之聯絡，並推由被告及該挖土機司機
    到場盜採砂石，均為共同正犯。被告以一行為觸犯前揭二罪名，應依想像競合犯
    之規定，從一重即水利法第九十二條之一第一項後段之罪處斷。爰審酌被告犯罪
    之動機、目的、手段、所生之損害，及犯罪後否認犯行，態度不佳等一切情狀，
    量處如主文所示之刑，並諭知易科罰金之折算標準。至扣案之營業用大貨車一部
    ，雖係供犯罪所用之物，並為被告所有，已據被告供明在卷，惟依主從衡平原則
    ，爰不併為沒收之諭知，另扣案之挖土機一部，雖亦為供犯罪所用之物，然因本
    院查無其他積極證據，可認係本案共犯所有，亦不併為沒收之諭知。
據上論斷，應依刑事訴訟法第二百九十九條第一項前段，水利法第九十二條之一第一
項後段、第七十八條第一項第三款，刑法第十一條前段、第二十八條、第三百二十條
第一項、第五十五條、第四十一條第一項前段，罰金罰鍰提高標準條例第一條前段、
第二條，判決如主文。
本案經檢察官蔡雯娟到庭執行職務。
中      華      民      國      九十一      年    五    月    三十一    日
                                      臺灣屏東地方法院刑事第一庭
                                          法  官  潘正屏
                                                  楊中琪
                                                  林世民
右正本證明與原本無異。
如不服本判決應於收受本判決後送達後十日內向本院提出上訴書狀，其未敘述上訴理
由者，並得於提起上訴後十日內向本院補提理由書狀（均須按他造當事人之人數附繕
本 ）「切勿逕送上級法院」
                                書記官  薛慧茹
中      華      民      國     九十一      年    五    月    三十一    日
附錄論罪科刑法條：
水利法第九十二條之一
違反第七十八條第一項各款情形之一者，除通知限期回復原狀、清除或廢止違禁設施
外，處六千元以上三萬元以下罰鍰；因而損害他人權益者，處三年以下有期徒刑、拘
役或科或併科四千元以上二萬元以下罰金；致生公共危險者，處五年以下有期徒刑，
得併科六千元以上三萬元以下罰金。
前項行為人，未在限期內回復原狀、清除或廢止違禁設施者，得按日處罰鍰至回復原
狀、清除或廢止違禁設施完竣之日止；其情節重大者，得沒入其違禁設施或機具。
中華民國刑法第三百二十條
意圖為自己或第三人不法之所有，而竊取他人之動產者，為竊盜罪，處五年以下有期
徒刑、拘役或五百元以下罰金。
意圖為自己或第三人不法之利益，而竊佔他人之不動產者，依前項之規定處斷。
前二項之未遂犯罰之。
